臺灣高等法院臺中分院刑事判決　　　　　　　　九十一年度上更(一)字第一八一號
　　上　訴　人
　　即　被　告　乙○○
　　指定辯護人　本院公設辯護人丙○○
右上訴人因違反毒品危害防制條例案件，不服臺灣彰化地方法院八十八年度訴字第三
一○號中華民國八十八年八月六日第一審判決（起訴案號：臺灣彰化地方法院檢察署
八十七年度偵字第六一九六、六三九八號），提起上訴，經判決後，由最高法院第一
次發回，本院更為判決如左：
      主  文
原判決撤銷。
乙○○連續販賣第二級毒品，累犯，處有期徒刑柒年陸月。
扣案之甲基安非他命貳包（合計淨重五．三六公克），沒收銷燬之；扣案之空塑膠袋
拾貳個，沒收；販賣第二級毒品所得之財物新台幣貳萬伍仟元，應予沒收，如全部或
一部不能沒收時，以其財產抵償之。
      事  實
一、乙○○（綽號為「紅菱」）曾於民國（下同）八十三年間，因非法吸用化學合成
    麻醉藥品，經台灣彰化地方法院判處有期徒刑四月確定，於八十四年一月二十一
    日易科罰金執行完畢，仍不知悔改，復基販賣甲基安非他命以營利之概括犯意，
    而於下列時、地，連續多次為販賣甲基安非他命之行為，即：（一）自八十六年
    十月間起，至八十七年四月間止，均在彰化縣二林鎮○○里○○路○路旁，以每
    包新台幣（下同）一千元之代價，連續多次販賣甲基安非他命予己○○（另案移
    送觀察勒戒），平均每月販賣二次，每次販賣一包，總計此段期間，乙○○前後
    共計十四次販賣甲基安非他命給己○○，共計得款新台幣（下同）一萬四千元。
    （二）乙○○又基於同上之概括犯意，於八十六年十一月間、八十七年一月間、
    及八十七年四月間某日，先後三次在彰化縣二林鎮○○里○○路旁，販賣甲基安
    非他命予戊○○（另案移送觀察勒戒），每次販賣一包，且視份量之不同，販賣
    之價格分別為三千元、三千元、及五千元，乙○○上開三次販賣甲基安非他命給
    戊○○之行為，共計得款一萬一千元。（三）嗣至八十七年六月五日中午十二時
    許，警方人員持搜索票在彰化縣二林鎮○○路五十三號搜索查獲戊○○，經由戊○○之供述，警方人員乃查知乙○○有販賣甲基安非他命之犯行，警方人員為查
    辦乙○○之上開犯行，乃請戊○○電約乙○○買賣甲基安非他命，經乙○○於電
    話中同意，並於當天下午四時許，依約到彰化縣二林鎮○○里○○路萬善公廟前
    欲販賣甲基安非他命給戊○○之時，為警當場查獲，並在其手提包內查獲甲基安
    非他命二包（驗餘淨重共為五．三六公克）、及欲供販賣甲基安非他命之用之空
    塑膠袋十二個、及海洛因一包（重五．一公克，此部分由檢察官另案偵辦），此
    次乙○○販賣甲基安非他命之行為，始未得逞。後至八十七年六月二十四日下午
    四時許，警方又依據先前監聽電話情形，在彰化縣二林鎮永興里平和巷六六號查
    獲己○○，經己○○供出其向乙○○購買甲基安非他命之情形。
二、案經嘉義縣警察局朴子分局報請臺灣彰化地方法院檢察署檢察官偵查起訴。
      理  由
一、訊據本案上訴人即被告乙○○（以下簡稱為被告）矢口否認伊有上開販賣甲基安
    非他命之犯行，並辯稱：伊不認識己○○，不可能販賣甲基安非他命給己○○，
    己○○所稱與伊聯絡之行動電話號碼，經查非屬實在，應不得以其供詞資為對伊
    論罪科刑之依據，又伊雖認識戊○○，但亦未販賣甲基安非他命給戊○○，戊○○警訊所供並非事實，且嗣後戊○○亦已否認曾向伊購買過甲基安非他命，其警
    訊筆錄自不足為憑，另伊於八十七年六月五日下午四時許，係剛好路過彰化縣二
    林鎮○○里○○路萬善公廟而被警查獲，絕無事先約定買賣毒品之事，雖有攜帶
    毒品在身，但此係供己施用之物，伊並無販賣甲基安非他命之行為，更無營利意
    圖，應不為罪等情。
二、然查：
（一）本案被告確有自八十六年十月間起至八十七年四月間止，在彰化縣二林鎮○○
      里○○路○路旁，以每包一千元之代價，連續多次販賣甲基安非他命給己○○
      施用，上開事實業據證人己○○於警訊、偵訊、原審訊問時，均供證甚詳，並
      於本院訊問時，供證並指認無誤。本案被告與證人己○○並無仇恨，此係證人
      己○○所供證之事實，並為被告所是認（見本院本案卷宗第九五頁）。若無上
      情，證人己○○豈會構詞誣陷被告，而迭次均為有向被告購買甲基安非他命之
      證詞。況被告雖一再辯稱伊與證人己○○並不認識，但被告之綽號為「紅菱」
      ，此係被告所是認之事實。若證人己○○與被告並不認識，證人己○○豈會自
      警訊時起，即指證被告之綽號為「紅菱」？再查獲本案警員丁○○在原審亦結
      證：「由監聽中聽到有買毒品事，他二人（指被告與己○○）對談中，（故在
      查獲己○○之後，即提供乙○○之相片供己○○指證）」等語，並於本院前審
      提出證人己○○以其所有0000000號（證人己○○於警訊供證此為其所
      有之電話號碼）撥打與「紅菱」談話之監聽記錄（見本院前審卷宗第五三、六
      ○頁），顯見被告辯稱伊與證人己○○並不認識云云，亦非實在。所辯殊不足
      採信。雖被告及證人己○○於警訊所稱：被告所使用之行動電話號碼為000
      0000000乙節，經本院向台灣大哥大股份有限公司函查結果，於八十六
      年十月至八十七年四月間並無用戶承租資料（見本院本案卷宗第六五頁）。惟
      被告於上開期間，確有使用號碼不詳之行動電話，此係其於本院訊問時所是認
      之事實。另證人己○○確係撥打被告所使用之行動電話向被告洽購甲基安非他
      命，亦據證人己○○於本院訊問時指證不移。若無此情，證人己○○應不可能
      干冒偽證刑責，而故為此項不實之供述。再參酌證人己○○於偵查中即已供證
      忘記被告之行動電話號碼（見八十七年度偵字第六三九八號偵查卷宗第十七頁
      ），及證人己○○與被告於警訊均供述被告所使用之行動電話號碼均為000
      0000000號各情，上開行動電話號碼至有可能係因證人己○○於警訊誤
      述或警方筆誤，致警方在製作被告警訊筆錄時亦據以誤載所致。此部分尚不影
      響本院對本案被告上開犯行之認定。又因證人己○○於偵查及審理中，均供證
      平均每月向被告購買甲基安非他命二次，每次購買一包代價一千元，但對於其
      向被告購買甲基安非他命之期間則前後供述有異，經原審及本院再向證人己○○查證結果，其均供證購買之期間，係自八十六年十月間起至八十七年四月間
      ，本院爰為相同之認定。
（二）又本案證人戊○○確有於八十六年十一月間、八十七年一月間、及八十七年四
      月間某日，先後三次在彰化縣二林鎮○○里○○路旁，向被告購買甲基安非他
      命，每次購買一包，價格由三千元至五千元不等，此情亦據證人戊○○於警訊
      供證甚明。雖證人戊○○於此後之偵、審期間，均翻異此情，辯稱其未於前開
      時、地向被告購買甲基安非他。惟證人戊○○於此後之偵、審期間，亦未否認
      其在警訊時，確有為上開不利於被告之供證。雖其於偵查中供稱：警訊未遭刑
      求，係因警員說可讓其被函送偵查，採尿之後即可回去，故於警訊才指認乙○○等語（八十七年度偵字第六三九八號偵卷第二五頁）。惟此與其在原審供稱
      ：當時毒癮發作，神智不清，才為上開供述云云，前後顯有不符（見原審卷宗
      第七八頁）。且證人即警員丁○○於本院訊問時，亦證稱：戊○○於警訊並無
      毒癮發作之情事。再參酌證人戊○○於被警查獲之後，配合警方電約被告買賣
      甲基安非他命，但只講「東西」（即安非他命）之暗語，被告即知情並攜帶甲
      基安非他命赴約之情（此部分詳如後述），及被告與證人戊○○均坦承其等確
      有認識，亦查無結怨各情，證人戊○○上開警訊所供，應可認為真實。證人戊○○嗣後翻異之詞，及被告否認此情，應不足採信。又證人戊○○曾經先後向
      被告購買甲基安非他命三包，其說明有如前述。雖證人戊○○於警訊中，僅供
      證其向被告購買之價格由三千元至五千元不等，並未分別敘述此三包甲基安非
      他命之購買價格，且此後即否認上情，惟其中有一包之價格為三千元，一包為
      五千元，應可認定。至於另一包，既無法確定其販賣價格在三千元以上，本院
      爰為此包甲基安非他命之販賣價格亦為三千元之認定。
（三）再證人戊○○於八十七年六月五日中午十二時許，在彰化縣二林鎮○○路五十
      三號被警查獲之後，經由證人戊○○之供述，警方人員即查知被告有販賣甲基
      安非他命之犯行，警方人員為查辦被告之上開犯行，乃請證人戊○○電約被告
      買賣甲基安非他命，經被告於電話中同意，並於當天下午四時許，依約到彰化
      縣二林鎮○○里○○路萬善公廟前欲販賣甲基安非他命給戊○○之時，即為警
      當場查獲，並在其手提包內查獲甲基安非他命二包（驗餘淨重共為五．三六公
      克）、及供販賣甲基安非他命之用之空塑膠袋十二個，被告此次販賣甲基安非
      他命之行為，始未得逞各情，業據承辦警員丁○○證實。且證人戊○○在本院
      前審訊問時，亦證述：「是（我配合警方約乙○○出來，才查獲乙○○的）」
      等語無誤。復經本院於本案再訊問證人戊○○，其亦證稱：「我當時我是有講
      到我在痛苦不舒服，看他那邊有無東西先給我用」、「這東西是安非他命」各
      情（見本院本案卷宗第六○頁）。證人即承辦警員丁○○於本院本案訊問時，
      亦證稱：「我們先查獲戊○○，約經過一個小時，有叫他打電話給被告乙○○
      約定要買三、五千元安非他命，至於詳細情形多少，因為太久了，不記得了」
      等語（見本院本案卷宗第二四頁）。再參酌被告確有於前開時、地攜帶甲基安
      非他命赴約致被查獲各情，證人丁○○、戊○○之上開證詞應屬可信。被告辯
      稱臨時路過，未約定買賣甲基安非他命云云，殊無可信。被告為警查獲時，在
      其皮包內被查扣有甲基安非他命二包及供販賣甲基安非他命之用之空塑膠袋十
      二個，有上開扣押物扣案可稽，而該二包安非他命經鑑定結果，確係甲基安非
      他命，合計淨重五．三六公克，復有法務部調查局檢驗通知書附卷足憑（見原
      審卷宗第七十四頁），雖證人戊○○無購買甲基安非他命之真意，但被告既已
      依約攜帶甲基安非他命前往，顯有販賣甲基安非他命之故意，且已著手實施販
      賣甲基安非他命之行為，縱因遭埋伏之警員當場查獲，致未能真正完成買賣甲
      基安非他命之行為，仍應令負販賣甲基安非他命未遂之犯行。事證明確，被告
      此部分之犯行亦堪認定。
（四）綜上所述，本案被告確有前開多次販賣甲基安非他命給證人己○○、戊○○之
      犯行，應堪認定。雖因本案被告堅不坦承販賣之情，致未能確知其購入價格與
      出售價格之間之利差，惟我國對毒品之查緝甚為嚴厲，對於販賣毒品之處罰亦
      屬至重，且廣為宣導，被告曾有違反麻醉藥品管理條例之前科，對於此情不可
      能推稱不知。而證人己○○、戊○○二人與被告非親非故，且被告亦坦承本身
      有施用毒品之行為，其購買毒品供己施用已花費不少，若非意圖販賣營利，被
      告豈有可能甘冒刑罰重責而販賣安非他命給己○○、戊○○二人？是被告販賣
      安非他命給證人己○○、戊○○二人，應有從中賺取購入與賣出價格之間之利
      差之營利意圖與行為，亦應堪認定。被告辯稱無此營利意圖與行為，無可採信
      。
三、查甲基安非他命係毒品危害防治條例第二條第二項第二款所規定之第二級毒品，
    不得持有、販賣。而毒品危害防治條例係於八十七年五月二十日經總統公布施行
    ，並於同月二十二日生效，本案被告既係基於蓋括犯意而為前開販賣第二級毒品
    之行為，且其最後一次販賣第二級毒品之時間即八十七年六月五日，又在毒品危
    害防治條例生效之後，是核被告上開所為，應分別犯有毒品危害防制條例第四條
    第二項之販賣第二級毒品既遂罪、及同條文第五項、第二項之販賣第二級毒品未
    遂罪（即八十七年六月五日販賣第二級毒品未遂部分）。被告先後多次販賣第二
    級毒品之犯行，其犯罪時間緊接，犯罪構成要件相同，顯係基於概括犯意反覆而
    為，應依刑法第五十六條連續犯之規定，論以較重之販賣第二級毒品既遂一罪，
    並依法加重其刑（惟其中法定刑為無期徒刑部分，依法不得加重）。至於被告在
    販賣第二級毒品安非他命以前，非法持有第二級毒品安非他命之低度行為，已被
    嗣後販賣第二級毒品安非他命之高度行為所吸收，應不另論罪。又被告曾於八十
    三年間，因非法吸用化學合成麻醉藥品，經台灣彰化地方法院判處有期徒刑四月
    確定，於八十四年一月二十一日易科罰金執行完畢之事實，，有台灣彰化地方法
    院檢察署刑案資料查註紀錄表及本院被告全國前案紀錄表在卷足憑，被告於上開
    有期徒刑之執行完畢後，五年之內再犯本罪，為累犯，應依刑法第四十七條之規
    定遞加其刑（惟其中法定刑為無期徒刑部分，依法不得加重）。扣案之甲基安非
    他命二包（合計淨重五點三六公克），應依據毒品危害防制條例第十八條第一項
    前段之規定，宣告沒收並銷燬之。扣案之空塑膠袋十二個，係被告所有供犯罪預
    備之物，應依刑法第三十八條第一項第二款之規定宣告沒收。另被告販賣第二級
    毒品所得之財物二萬五千元，應依毒品危害防制條例第十九條第一項之規定予以
    宣告沒收，如全部或一部不能沒收時，以其財產抵償之。至於扣案之現金五萬五
    千八百五十元及美金二百元，因不能證明為被告之犯罪所得，不為沒收之諭知，
    併予明。
四、原審判決就被告前開所犯予以論罪科刑，固非無見，惟原審判決誤認被告並無販
    賣第二級毒品給戊○○之犯行，因而適用麻醉藥品管理條例第十三條之一第二項
    第一款之規定對被告論罪科刑，致亦未依毒品危害防制條例第十九條第一項之規
    定，對被告販賣第二級毒品所得之財物二萬五千元，為宣告沒收，及為全部或一
    部不能沒收時，應以其財產抵償之諭知，尚有未合。是本案被告上訴否認犯罪，
    其上訴雖無理由，但原審判決既有上開可議之處，即屬無可維持，自應由本院將
    原審判決于以撤銷改判。爰審酌被告之品行、非法販賣第二級毒品之次數、份量
    、所為對社會所生危害、及其犯罪後之態度等一切犯罪情狀，量處有期徒刑七年
    六月。扣案之甲基安非他命二包（合計淨重五點三六公克），依法宣告沒收並銷
    燬之；扣案之空塑膠袋十二個，依法宣告沒收；另被告販賣第二級毒品所得之財
    物二萬五千元，亦應依法宣告沒收，如全部或一部不能沒收時，並應以其財產抵
    償之。又本案雖係被告上訴，但本案原審判決既有適用法條不當，並因此被本院
    撤銷改判之情事，依據刑事訴訟法第三百七十條但書之規定，本院仍得諭知較原
    審判決為重之刑，亦併此明。
五、據上論斷，應依刑事訴訟法第三百六十九條第一項前段、第三百六十四條、第二
    百九十九條第一項前段、毒品危害防制條例第四條第二項、第十八條第一項前段
    、第十九條第一項、刑法第十一條前段、第五十六條、第四十七條、第三十八條
    第一項第二款，判決如主文。
本案經檢察官甲○○到庭執行職務。
中        華  　    民        國  九 十 一  年    十二    月    四 　   日
                                  臺灣高等法院臺中分院刑事第三庭
                                        審判長法　官　陳　朱　貴
                                              法  官  胡  忠  文
                                              法  官　廖  柏  基
右正本證明與原本無異。
如不服本判決應於收受送達後十日內向本院提出上訴書狀，其未敘述上訴之理由者並
得於提起上訴後十日內向本院補提理由書（均須按他造當事人之人數附繕本）。
                                              書記官  詹錫  朋
中        華  　    民        國  九 十 一  年    十二    月    五 　   日
附錄條文
毒品危害防制條例第四條第二項：
製造、運輸、販賣第二級毒品者，處無期徒刑或七年以上有期徒刑，得併科新臺幣參
佰萬元以下罰金。
                                                                        Ｋ
